臺灣臺南地方法院刑事判決　　　　　　　　　　　　　　九十年度自字第四四三號
　　自　訴　人　丙○○
　　被　　　告　甲○○
右列被告因妨害名譽等案件，經自訴人提起自訴及追加自訴，本院判決如左：
    主  文
甲○○無罪。
    理  由
一、自訴及追加自訴意旨略以：詳如自訴狀所載（如附件一、二）。
二、按犯罪事實應依證據認定之，無證據不得推定其犯罪事實，又不能證明被告犯罪
    者，應諭知無罪之判決，刑事訴訟法第一百五十四條第一項、第三百零一條第一
    項分別定有明文。又刑事訴訟法上所謂認定犯罪事實之證據，係指足以認定被告
    確有犯罪行為之積極證據而言（最高法院二十九年上字第三一０五號判例參照）
    。事實之認定，應憑證據，如未能發現相當證據，或證據不足以證明，自不能以
    推測或擬制之方法，為裁判基礎（最高法院四十年台上字第八六號判例參照）。
    足按認定犯罪事實，所憑之證據，雖不以直接證據為限，間接證據亦包括在內，
    然無論直接或間接證據，為其訴訟上之證明，須於通常一般之人均不致於有所懷
    疑，而得確信其為真實之程度者，始得據之為有罪之認定，倘其證明尚未達到此
    一程度，而有合理性懷疑之存在時，即無從為有罪之認定，此亦有最高法院七十
    六年台上字第四九八六號判例可資參照。又告訴人之告訴，係以使被告受刑事訴
    追為目的，是其陳述是否與事實相符，仍應調查其他證據以資審認（最高法院五
    十二年臺上字第一三００號判例意旨參照）。
三、本件自訴意旨認為被告涉有妨害名譽及恐嚇危害安全之罪嫌，無非以其錄有被告
    於自訴狀所載時地以自訴狀所載之內容妨害名譽及恐嚇危害安全為據，並提出錄
    音帶二捲及相關譯文為其論據。
四、然按刑法第三百零九條規定妨害名譽罪之成立，須出於「公然」為之始克相當，
    而所謂「公然」係指不特定人或多數人得以共見共聞之狀況而言，若非出於公然
    者，縱令其內容係任意謾，亦與上開要件不埒，自不成立本罪。至同法第三百
    十條規定之誹謗罪之成立，則須意圖散布於眾，而指摘或傳述足以毀損他人名譽
    之事者始足當之。故前者之侮辱罪，以公然為成立要件，非公然之侮辱，不成立
    犯罪；而後者之誹謗罪則須有散布於眾之意圖，雖非公然，而僅私相指摘，苟欲
    使人傳播轉述，足以毀損他人名譽之事時，即應成立誹謗罪。另刑法第三百零五
    條規定之恐嚇危害安全罪，則係以加害生命、身體、自由、名譽、財產之事，恐
    嚇他人致生危害於安全者始足構成，是其受禍害之通知者，必須心生畏怖，而有
    不安全之感覺始足當之。苟若行為人之恐嚇行為，對被害人之安全並未產生危險
    與實害者，即與此一要件不侔，自非可繩以本罪甚明（最高法院廿七年四月十七
    日決議可資參照）。又恐嚇罪與一般之咒語或咀咒亦有不同，亦即恐嚇罪之加害
    事由，其發生與否，須為行為人所得控制或左右者，始克相當，若係一般之咒語
    或咀咒，則係以神鬼災禍或天意之不可確定之事相告，其發生與否，顯非行為人
    所得控制或左右，自與上開恐嚇之要件有異，自難以本罪相繩。
五、訊據被告固坦承有於上開時間，以上開言詞在其家裏以電話向被告責乙事，惟
    認有妨害名譽與恐嚇危害安全之犯行，辯稱：我當時有喝酒，在酒醉的情形下有
    打電話給自訴人罵他，但都是在我家打電話罵他的，現場都沒有人。我也都沒有
    向別人講過這些話。這是因我喝酒，一時糊塗，出言不順而罵的，並沒有侮辱他
    的意思，我也不知他有錄音。我很後悔，我願意向自訴人道歉等語（本院九十一
    年二月二十日訊問筆錄）。而雙方所舉出之證人乙○○亦到庭證稱：我認識自訴
    人，是看報紙認識的，我不知被告與自訴人有發生爭執，我是事後經李先生（即
    被告）告知陳先生（即自訴人）告他，我才知道他們有爭執，我是從自訴人口中
    知道被告罵自訴人的內容，我也不知道被告怎麼罵自訴人，我也不知被告何時罵
    自訴人，被告罵自訴人時我也不在場，我也不清楚什麼情況。．．當時我是有到
    被告家裡，但我不知道是幾月幾號，當初因我與自訴人是男女朋友，因自訴人住
    在高雄，有時太晚沒辦法回去就住我家，但他去年三月份自行拿走我家的鑰匙（
    該把鑰匙原是我兒子在用，他現在服役中），我那天是打電話要跟他拿回鑰匙，
    他不願意還我，被告有聽到，因被告他比較熱心，他就說要跟他講講看，結果我
    將電話給被告聽時，自訴人已經將電話掛斷，我就回去了，所以被告有無打電話
    給自訴人三字經，我根本沒有聽到，事後我就不清楚等語（本院九十一年三月
    二十日審判筆錄）。是除被告與自訴人之外，並無第三人聽聞此事，而被告為上
    開行為時係以私密性甚高之電話為之，自非公然甚明。此外，自訴人亦未提出其
    他人得以共見共聞之事證以供本院調查或審酌，足證被告所辯並無公然侮辱之意
    等語屬實。另查上開錄音帶係自訴人所錄而非被告所錄下後加以散布，亦據自訴
    人自承在卷，是被告亦無意圖散布於眾，而指摘或傳述足以毀損他人名譽之情事
    ，當亦無疑。再者，觀之自訴人所提錄音譯文內容，以自訴人聽到後並未報案處
    理，其是否因此而生畏怖之心，辜且不論，但就被告所用話語，應係一時氣憤未
    經思慮之氣話，與一般之咒語無異，尚與恐嚇罪之惡害限於行為人所可左右或得
    控制者有別，有如上述。故依前揭最高法院決議意旨及法條立法意旨，顯與恐嚇
    危害安全罪之構成要件不合，自不得遽以該罪相繩，自不待言。
六、此外復查無其他積極證據足資證明被告涉有妨害名譽與恐嚇危害安全罪嫌。綜上
    所述，本件不能證明被告犯罪，揆諸首揭說明，應為無罪之諭知。
據上論斷，應依刑事訴訟法第三百四十三條、第三百零一條第一項，判決如主文。
中      華      民      國      九十一      年      四      月    三    日
                              臺灣臺南地方法院刑事第一庭
                                  法  官   沈  揚  仁
右正本證明與原本無異。
如不服本判決應於送達後十日內向本院提出上訴狀（應附繕本）。
                                  書記官   鍾  錦  祥
中      華      民      國      九十一      年      四      月    四    日
